【裁判字號】    88,上易,2185
【裁判日期】    890127
【裁判案由】    侵占
【裁判全文】
臺灣高等法院臺南分院刑事判決          八十八年度上易字第二一八五號      Ｇ
      上  訴  人
      即  被  告  甲  ○  ○
右上訴人因侵占案件，不服臺灣臺南地方法院八十七年度易字第三五四九號中華民國
八十八年十月十五日第一審判決（起訴案號：臺灣臺南地方法院檢察署八十七年度偵
字第一一五四二號），提起上訴，本院判決如左：
      主      文
上訴駁回。
      事      實
一、甲○○於民國（下同）八十二年八月二十日，在臺南市○○街乙○○租屋處，向
    乙○○借用中華牌，排氣量八百Ｃ﹒Ｃ﹒，車號000－0000號自用小客貨
    車一輛，至八十二年底，因該車故障，甲○○竟意圖為自己不法之所有，易持有
    之意思為所有，通知廢車場將之解體。乙○○於借予前開車輛後，屢次打電話向
    甲○○催討，然甲○○均置之不理，自八十三年四月間起更無法與甲○○連絡，
    乙○○乃於八十三年八月十五日始向警局報稱遺失。嗣於八十七年一月十一日，
    乙○○在臺南縣永康市○○○路遇到甲○○，並要求甲○○還車，甲○○乃書立
    切結書一紙，並開發八十七年二月六日到期，面額新臺幣（下同）八萬元，及八
    十七年二月二十日到期，面額七萬元之本票二紙給乙○○，以為搪塞，惟該二紙
    本票到期均不獲清償。
二、案經乙○○訴請臺灣臺南地方法院檢察署檢察官偵查起訴。
      理      由
一、訊據上訴人即被告甲○○固坦承於上揭時間、地點取得告訴人乙○○之自用小客
    貨車自行使用，並於八十二年底通知廢車場將已故障之前開汽車解體，以及於八
    十七年一月十一日應告訴人要求書立切結書及開發本票等情，惟矢口否認有何侵
    占犯行，辯稱該車係伊向告訴人以三萬元代價所購得，並非借用，至該切結書及
    本票則係因告訴人偕同數名姓名年籍不詳男子，共同脅迫伊所書寫云云。然查：
（一）前開汽車係告訴人借予被告使用，業據告訴人於偵訊中一再指訴明確，並有被
      告所書立表明侵占告訴人汽車，並願賠償告訴人損失等內容之切結書，與面額
      計十五萬元之本票二紙在卷可稽。被告雖辯稱該車係伊向告訴人所購得，惟該
      汽車並未辦理過戶登記予被告，此為被告於所自承，又被告向乙○○所取得之
      汽車，係西元一九八七年即民國七十六年出廠，引擎排氣量為八百Ｃ﹒Ｃ﹒之
      中華牌箱形自用小汽車，其新車價格約為三十萬元，至八十二年僅出廠六年，
      以一般市場行情每年折舊四分之一計算，告訴人交付該車予被告之時，該車至
      少應具五萬餘元之殘值，被告竟能以將近半價之三萬元代價購得，凡此均與常
      情有所違誤，況設若該車確為告訴人乙○○所交付，乙○○焉有未一同交付過
      戶證件之理？足見被告所辯係向告訴人購買一節，應屬子虛。
（二）被告對於伊書立卷附切結書及本票之原因，先係於初訊時稱因伊經濟不好，乙
      ○○常一、兩千元幫伊之故（參見原審八十八年八月五日訊問筆錄），似指本
      票面額十五萬元為借款數額，其後翻稱係因伊原欲至乙○○所承租店面工作，
      但嗣後伊並未至該店面工作，因此要求伊賠償損失（參見原審八十八年九月八
      日訊問筆錄），後於審理中又改稱係因乙○○要求伊充當人頭申請支票供其使
      用遭拒，始脅迫伊簽立本票（參見原審八十八年十月一日審判筆錄），被告供
      詞一再反覆，已難採取；何況若真如被告所謂，當時係由告訴人率同多人脅迫
      被告交付財物，則告訴人儘可要求被告書立借據、本票或其他債務證明，無須
      特意羅織被告侵占告訴人汽車之情節，是被告辯稱該切結書與本票係受告訴人
      脅迫之書立，並非伊自認有侵占汽車云云，要無可採。
（三）被告雖又另以告訴人於八十二年報失本件系爭汽車，竟於事隔六年之後再行提
      出告訴，此顯不符常情，又告訴人既將車輛報失，六年間並無遭警查獲，亦無
      可能云云抗辯，然乙○○於八十三年八月十五日即向警局報稱遺失，有車輛失
      竊電腦輸入單一份附於偵查卷可稽，足徵告訴人所指訴其將汽車借予被告後，
      即不斷與被告聯絡催討該車，然均不獲返還，而於八十三年八月十五日向警局
      報稱遺失等情，信而有徵，告訴人顯非無意追討汽車。至告訴人何以未提出告
      訴，乃告訴人是否行使權利之問題，與被告是否確有侵占行為無涉，尚不得以
      告訴人怠於行使告訴權，藉以推論被告並無侵占行為。至於被告於八十二年八
      月間侵占該車使用，迄於同年年底因該車故障而委託廢車處理中心將該車報廢
      解體，此亦為被告於審理中所自承，該車既已解體滅失，自無可能另為警查獲
      ，更由告訴人於八十三年即向警方申報失竊，益徵本件車輛並無買賣之情事。
（四）綜上所述，足見被告所辯各節均係事後畏究飾詞圖卸刑責之詞，均不足採。本
      件事證明確，被告之犯行洵堪認定，自應依法論科。
二、核被告向告訴人借用汽車後，易持有之意思為所有，將該車侵占入己，自行使用
    ，所為係犯刑法第三百三十五條第一項之侵占罪。至於被告於八十七年一月十一
    日為告訴人發覺後，為拖延告訴人之追索，乃簽發面額合計十五萬元之本票二紙
    ，圖為塘塞彌縫，惟被告此行為並未因此使告訴人另為財物之交付，是前開本票
    雖未獲兌現，並未另行造成告訴人財產法益之侵害，被告簽發上開本票之行為乃
    不構成另一詐欺行為，附此敘明。原審以被告罪證明確，因予適用刑法第三百三
    十五條第一項，罰金罰鍰提高標準條例第一條前段，並爰審酌被告借用他人汽車
    使用，事後不知返還，並自行報廢解體，侵害告訴人之財產權；事後復一再飾詞
    狡辯，犯後態度不佳，以及被告之品行、智識、犯罪動機、目的等一切情狀，量
    處被告有期徒刑四月。本院經核原判決認事用法，並無不合，量刑亦稱妥適。被
    告上訴意旨，猶執前詞，否認犯罪，並指摘原判決量刑過重，為無理由，應予駁
    回。
據上論結，應依刑事訴訟法第三百六十八條，判決如主文。
本案經檢察官張佩珍到庭執行職務。
中    華    民    國      八十九      年      一      月      二十七    日
                                  臺灣高等法院臺南分院刑事第四庭
                                      審判長法官  徐    福    財
                                            法官  宋    明    蒼
                                            法官  蔡    崇    義
右正本證明與原本無異。
不得上訴。
                                      法院書記官  李    育    儒
中    華    民    國      八十九      年      一      月     二十九     日
附錄本案論罪科刑法條全文：
刑法第三百三十五條第一項：意圖為自己或第三人不法之所有，而侵占自己持有他人
                          之物者，處五年以下有期徒刑、拘役或科或併科一千元
                          以下罰金。


司法院資訊處製作；財團法人民間司法改革基金會備份。
